【裁判字號】    95,訴,13
【裁判日期】    950215
【裁判案由】    毒品危害防制條例
【裁判全文】
臺灣基隆地方法院刑事判決                95年度訴字第13號
公  訴  人  臺灣基隆地方法院檢察署檢察官
被      告  甲○○
上列被告因毒品危害防制條例案件，經檢察官提起公訴（94年度
毒偵字第2859號），被告並為有罪陳述，本院合議庭乃裁定由受
命法官獨任以簡式審判程序進行審理，並判決如下：
    主  文
甲○○連續施用第一級毒品，累犯，處有期徒刑捌月，扣案之第
一級毒品海洛因合計毛重零點玖公克，沒收銷燬之；又連續施用
第二級毒品，累犯，處有期徒刑陸月。應執行有期徒刑壹年，扣
案之第一級毒品海洛因合計毛重零點玖公克，沒收銷燬之。
    事  實
一、甲○○前因違反毒品危害防制條例案件，經本院於民國91年
    3 月19日，以90年度訴字第633 號判處有期徒刑七月、四月
    ，應執行有期徒刑九月確定，於92年12月11日入監執行，俟
    93年8 月31日始執行完畢。
二、甲○○前因二度施用毒品案件，經觀察、勒戒後，均認無繼
    續施用毒品之傾向，先、後於88年10月8 日、89年11月30日
    經釋放出所，並由臺灣基隆地方法院檢察署檢察官分別於88
    年10月6 日、89年11月28日，以88年度毒偵字第495 號、89
    年度毒偵緝字第371 號為不起訴處分確定；乃又因施用毒品
    案件，經法院裁定令入戒治處所施以強制戒治，俟91年9 月
    10日始因停止戒治而經釋放出所並付保護管束，乃於保護管
    束期滿以前，竟經法院裁定撤銷停止戒治處分，而於91年2
    月23日再度入所執行，並俟92年12月11日，始因強制戒治毒
    癮戒斷療程執行完畢而經釋放出所（此部分所涉刑事犯罪，
    業經本院以90年度訴字第633 號判處罪刑確定，並執行完畢
    ，詳如前述）。
三、甲○○猶不思戒除毒癮，於強制戒治之戒毒療程執行完畢後
    五年以內，復基於施用第一級毒品海洛因之概括犯意，自94
    年10月18日上午12時起，至94年12月20日上午12時止，在基
    隆市○○區○○路100 巷18-1號其住處，或以將海洛因捲放
    入香煙內點燃後再予吸食之方式，或以將海洛因置入注射針
    筒內摻水稀釋後再予施打之方式，連續施用第一級毒品海洛
    因多次，平均一天施用1 至2 次；又另行基於施用第二級毒
    品安非他命類（安非他命及甲基安非他命）之概括犯意，自
    94年10月18日上午12時起，至94年12月20日上午11時止，在
    上址，以將第二級毒品安非他命類置放在自行組裝之玻璃吸
    食器內燒烤使生霧化白煙再以口鼻吸食之方式，連續施用第
    二級毒品安非他命類多次，平均一天施用1 至2 次。嗣為警
    先於94年10月18日下午1 時45分許，在基隆市○○區○○路
    10巷內盤查查獲，並扣得第一級毒品海洛因毛重0.6 公克，
    經採其尿液送驗，結果呈嗎啡（海洛因代謝後尿液檢出成份
    ）、安非他命及甲基安非他命陽性反應；又於94年12月20日
    下午7 時10分許，在基隆市○○區○○路77巷182 號搜索查
    獲，並扣得第一級毒品海洛因毛重0.3 公克，經採其尿液送
    驗，結果則呈嗎啡（海洛因代謝後尿液檢出成份）及甲基安
    非他命陽性反應，始知上情。
四、案經基隆市警察局第四分局移送臺灣基隆地方法院檢察署檢
    察官偵查起訴。
    理  由
壹、程序事項
    本案被告甲○○所犯者非為死刑、無期徒刑、最輕本刑為三
    年以上有期徒刑之罪或高等法院管轄第一審案件，其於準備
    程序進行中，先就被訴事實為有罪之陳述，經告知其簡式審
    判程序之旨，並聽取公訴人、被告之意見後，本院業已依刑
    事訴訟法第二百七十三條之一第一項規定，裁定由受命法官
    獨任以簡式審判程序進行本案之審理。
貳、實體事項
一、前揭事實業據被告甲○○於本院審理時坦承不諱，並有被告
    所有之第一級毒品海洛因合計毛重0.9 公克扣案暨基隆市警
    察局第四分局、第二分局查獲涉嫌毒品危害防制條例毒品初
    步鑑驗報告單2 紙在卷可佐；而被告前後2 次為警查獲後所
    採集之尿液檢體，經基隆市警察局第四分局、第二分局分別
    送請臺灣尖端先進生技醫藥股份有限公司、昭信科技顧問股
    份有限公司以酵素免疫分析法為初步篩檢、以氣相層析質譜
    儀法為確認檢驗之結果，或呈嗎啡（海洛因代謝後尿液檢出
    成份）、安非他命及甲基安非他命陽性反應，或呈嗎啡（海
    洛因代謝後尿液檢出成份）及甲基安非他命陽性反應，此亦
    有臺灣尖端先進生技醫藥股份有限公司94年10月28日濫用藥
    物檢驗報告、昭信科技顧問股份有限公司95年1 月13日濫用
    藥物尿液檢體檢驗報告各1 紙暨基隆市警察局第四分局、第
    二分局偵辦毒品案件尿液檢體對照表各1 件在卷可考；參之
    以酵素免疫分析或薄層定性分析等方式為初步篩檢者，檢驗
    結果雖有相當程度偽陽性之可能，然以氣（液）相層析、質
    譜分析之儀器為交叉確認者，檢驗結果出現偽陽性之機率則
    極低，因而具有公信力，核足為對涉嫌人不利之認定；暨一
    般人注射海洛因經體內吸收代謝約30分鐘以後，乃轉換以嗎
    啡為主要成份（主要型態），陸續隨尿液排出體外，並以最
    初6 至12小時之排泄量最多。若以日計，約有80% 之毒品代
    謝物（嗎啡），可在注射後24小時以內隨尿液排出體外，至
    其他剩餘劑量則可在數日內分別隨尿液排出體外；又安非他
    命類經口服投與後，70% 約於24小時以內自尿液中排出，90
    % 則於96小時以內自尿液中排出，是實務目前固衡常以尿液
    檢測判斷受驗者曾否施用毒品，惟鑑於國內現階段針對尿液
    所檢測者，僅為該尿液是否呈安非他命類陽性反應而已，至
    其實際投與量之多寡，則每因安非他命之檢出與個人投與方
    式、投與量、體質、採尿時間，乃至檢驗儀器之精密度等諸
    多因素息息相關，而無從憑以精確推斷，遑論進而據以回推
    （自受驗者採集尿液之時間回推）其精確之投與時間。然則
    ，自受驗者口服投與後所得檢測出安非他命之通常時間推斷
    ，其投與時間距離其採尿時間最長可能不會超過4 日。此亦
    分別經法務部調查局以90年4 月12日陸(一)字第90133335號
    函、行政院衛生署藥物食品檢驗局以81年2 月8 日（）藥
    檢壹字第001156號函釋在案。勾稽以觀，足見被告於本院審
    理時之任意性自白，與事實相符，堪可採信。又被告前因二
    度施用毒品案件，經觀察、勒戒後，均認無繼續施用毒品之
    傾向，先、後於88年10月8 日、89年11月30日經釋放出所，
    並由臺灣基隆地方法院檢察署檢察官分別於88年10月6 日、
    89年11月28日，以88年度毒偵字第495 號、89年度毒偵緝字
    第371 號為不起訴處分確定；乃又因施用毒品案件，經法院
    裁定令入戒治處所施以強制戒治，俟91年9 月10日始因停止
    戒治而經釋放出所並付保護管束，乃於保護管束期滿以前，
    竟經法院裁定撤銷停止戒治處分，而於91年2 月23日再度入
    所執行，並俟92年12月11日，始因強制戒治毒癮戒斷療程執
    行完畢而經釋放出所等情節，亦有臺灣高等法院被告前案紀
    錄表、前揭不起訴處分書附卷可考。綜上所陳，本案事證明
    確，被告於強制戒治之戒毒療程執行完畢後，五年以內再犯
    施用毒品之犯行，堪可認定，應依法論科。
二、論罪科刑：
  (一)查海洛因、安非他命類分別係毒品危害防制條例所列管之第
    一級、第二級毒品，此為該條例第二條第二項第一款、第二
    款所明定。按犯毒品危害防制條例第十條之罪（施用毒品罪
    ）者，檢察官應聲請法院裁定，令被告入勒戒處所觀察、勒
    戒，經勒戒處所陳報，認受觀察、勒戒人無繼續施用毒品傾
    向者，應即釋放，並為不起訴之處分；認有繼續施用毒品傾
    向者，即應聲請法院裁定令入戒治處所強制戒治，俟強制戒
    治期滿釋放，再為不起訴之處分。惟依上揭規定觀察勒戒或
    強制戒治執行完畢釋放後，五年內再犯毒品危害防制條例第
    十條之罪（施用毒品罪）者，檢察官即應依法追訴，毒品危
    害防制條例第二十條第一項、第二項、第二十三條第二項分
    別定有明文。又按諸立法理由所稱：「觀察、勒戒或強制戒
    治後五年後再犯者，顯見前所實施之觀察、勒戒或強制戒治
    已足以遮斷其施用毒品之癮，為期自新及協助其斷除毒癮，
    對此五年後再犯者爰明定仍適用初犯之規定，先經觀察勒戒
    、強制戒治之程序」，足見所謂「觀察、勒戒或強制戒治執
    行完畢釋放」之所重，實乃「依法律規定所實施之觀察勒戒
    、強制戒治療程是否業已完成戒斷」。即經觀察、勒戒後，
    倘認無繼續施用毒品傾向而經釋放者，則應認為療程已經完
    成；倘經觀察、勒戒後，認仍有繼續施用毒品之傾向，因尚
    須依毒品危害防制條例第二十條第二項規定繼續施以強制戒
    治，則其療程當然尚未結束。再依舊法停止強制戒治出所者
    ，依法應付保護管束；茲該保護管束處分既係強制戒治處遇
    程序之延續，則在保護管束期間尚未屆滿以前，當認為戒斷
    療程尚未完成，強制戒治亦未執行完畢。至92年7 月9 日修
    正公布、93年1 月9 日生效施行之毒品危害防制條例（即現
    行有效之毒品危害防制條例），因業已明定五年內再犯者，
    僅須進行刑事訴追，而不再施以觀察、勒戒或強制戒治，部
    分依舊法執行觀察勒戒或強制戒治療程者，乃因法律修正施
    行而經免除觀察、勒戒或強制戒治之執行，並於93年1 月9
    日經釋放出所；然此項戒毒療程之中斷，既係肇因於法律另
    有規定，則其釋放出所，即非因毒癮戒斷完成之可比，參諸
    前揭說明，此類因法律修正而於93年1 月9 日經釋放出所之
    情形，當非毒品危害防制條例第二十條第三項、第二十三條
    第二項所稱之「觀察、勒戒或強制戒治執行完畢釋放」。合
    先說明。
  (二)核被告於強制戒治之戒毒療程執行完畢後，五年以內再犯施
    用第一級毒品海洛因、第二級毒品安非他命類之行為，係犯
    毒品危害防制條例第十條第一項之施用第一級毒品罪、同條
    第二項之施用第二級毒品罪。被告持有第一級毒品海洛因、
    第二級毒品安非他命類之低度行為，應分別為施用第一級、
    第二級毒品之高度行為所吸收，均不另論罪。又起訴書雖誤
    繕被告施用毒品之時地，然此業據蒞庭檢察官於未變動其社
    會基本事實同一性之前提下，當庭更正如本判決事實之所載
    ，本於檢察一體之原則，本院當以蒞庭檢察官所到庭更正者
    ，為起訴所指之犯罪時地。被告前後多次施用第一級毒品海
    洛因；又前後多次施用第二級毒品安非他命類，均時間緊接
    ，手法相類，所犯復均係構成要件相同之罪名，顯係基於概
    括犯意而反覆為之，皆為連續犯，均應依刑法第五十六條規
    定，以一罪論，並加重其刑。未據起訴，與已經起訴並經本
    院認定有罪之部分，有裁判上一罪之連續犯關係，已如前述
    ，並經本院職權調閱臺灣基隆地方法院檢察署95年度毒偵字
    第334 號偵查卷宗核閱屬實，依審判不可分之原則，自亦為
    起訴效力之所及，而為本院所應併予審理。被告所犯上開二
    罪，犯意各別，行為互殊，應予分論併罰。末查，被告曾有
    如前所述之犯罪科刑及刑之執行情形，此有臺灣高等法院被
    告前案紀錄表在卷可稽，其於有期徒刑執行完畢後，五年以
    內再犯本起最重本刑有期徒刑以上之罪，為累犯，應依刑法
    第四十七條規定，遞予加重其刑。本院審酌被告犯罪之動機
    、吸食頻率、曾有施用毒品之前科仍不知戒除，惟慮及其犯
    後坦承犯行、所犯乃戕害自己身心健康，尚未危及他人等一
    切情狀，分別量處如主文所示之刑，併定其應執行刑。
  (三)扣案白粉，合計毛重0.9 公克，核屬毒品危害防制條例所明
    定列管之第一級毒品海洛因，此除據被告敘明在卷，並有基
    隆市警察局第四分局、第二分局查獲涉嫌毒品危害防制條例
    毒品初步鑑驗報告單各1 紙在卷可佐，爰依毒品危害防制條
    例第十八條第一項前段規定，宣告沒收併銷燬之。
據上論斷，應依刑事訴訟法第二百七十三條之一第一項、第二百
九十九條第一項前段，毒品危害防制條例第二十三條第二項、第
十條第一項、第二項、第十八條第一項前段，刑法第十一條、第
五十六條、第四十七條、第五十一條第五款，判決如主文。
本案經檢察官李辛茹到庭執行職務。
中    華    民    國    95    年    2     月    15    日
                  刑事第三庭法  官  王慧惠
以上正本證明與原本無異。
對於本件判決如有不服，應於收受送達後10日內，向本院提出上
訴書狀，上訴於臺灣高等法院，並按他造當事人之人數附具繕本
。
中    華    民    國    95    年    2     月    15    日
                            書記官  王一芳
附錄論罪法條：
毒品危害防制條例第10條第1項、第2項
施用第一級毒品者，處 6 月以上 5 年以下有期徒刑。
施用第二級毒品者，處 3 年以下有期徒刑。


司法院資訊處製作；財團法人民間司法改革基金會備份。
